【裁判字號】    92,財管,9
【裁判日期】    920530
【裁判案由】    
【裁判全文】
台灣台北地方法院民事裁定  九十二年度財管字第九號
    原      告  甲○○
右聲請人聲請指定被繼承人乙○○遺產管理人事件，本院裁定如左：
    主      文
指定財政部國有財產局台灣北區辦事處為被繼承人乙○○（男、民國前七年三月七日
生、身分證統一編號：Ｚ000000000號、籍設台北市○○區○○路一０八號
六樓之十九、民國七十六年五月十五日死亡）之遺產管理人。
准對被繼承人乙○○之繼承人為承認繼承之公示催告。
被繼承人乙○○之大陸地區以外繼承人，應自前項公示催告最後登載新聞紙之日起，
壹年內承認繼承，上述期限屆滿，無繼承人承認繼承時，被繼承人乙○○之遺產，於
清償債權，並交付遺贈物後，如有剩餘即歸屬國庫。
程序費用由被繼承人乙○○之遺產負擔。
    理      由
一、按繼承開始時，繼承人有無不明，而無親屬會議或親屬會議未於一個月內選定遺
    產管理人者，利害關係人得聲請法院選任遺產管理人，並由法院依公示催告程序
    ，定六個月以上之期限，公告繼承人，命其於期限內承認繼承，民法第一千一百
    七十七條、第一千一百七十八條第一項、第二項規定甚明。次按被繼承人在台灣
    地區之遺產，由大陸地區人民依法繼承之遺產事件，其繼承人全部為大陸地區人
    民者，除應適用第六十八條之情形者外，由繼承人、利害關係人或檢察官聲請法
    院指定財政部國有財產局為遺產管理人，管理其遺產，台灣地區與大陸地區人民
    關係條例第六十七條之一定有明文。
二、本件聲請意旨略以：被繼承人乙○○（男、民國前七年三月七日生、身分證統一
    編號：Ｚ000000000號、籍設台北市○○區○○路一０八號六樓之十九
    ）於民國七十六年五月十五日死亡，生前立有遺囑將其所有坐落台北市○○區○
    ○段五五之一地號土地及其上建物即台北市○○路一０八號六樓之十九房屋乙棟
    贈與聲請人及黃宏志，因被繼承人乙○○之配偶郭文聰在大陸，在台並無其他繼
    承人，聲請人為被繼承人乙○○之利害關係人，爰聲請指定被繼承人乙○○之遺
    產管理人等語。
三、查聲請人主張之事實，業據其提出戶籍謄本、遺囑、除戶謄本、繼承系統表、死
    亡診斷書等件為證，而被繼承人乙○○出生別為「長男」，配偶為「郭文聰」，
    有除戶謄本可稽，經本院向內政部警政署函調被繼承人乙○○之配偶郭文聰之口
    卡片，經台北市政府警察局於九十二年三月二十日函復本院稱現有口卡資料中，
    並無與郭文聰資料相符之口卡片（含死亡卡）可提供等語，顯見郭文聰確未在台
    設籍，堪認聲請人之主張為真正。而依聲請人所陳報被繼承人乙○○之繼承系統
    表可知被繼承人乙○○之法定繼承人僅有郭文聰一人，且郭文聰在大陸，顯見被
    繼承人乙○○並無民法第一千一百三十一條所定之親屬，足資召開親屬會議，以
    定其遺產管理人，是聲請人聲請指定被繼承人乙○○之遺產管理人，核與上開規
    定尚無不合，爰依台灣地區與大陸地區人民關係條例第六十七條之一規定指定財
    政部國有財產局台灣北區辦事處為被繼承人乙○○之遺產管理人且為承認繼承之
    公示催告。
四、依非訟事件法第九條裁定如主文。
中      華      民      國    九十二    年      五      月      三十    日
                                        家事法庭法      官  張競文
右為正本係照原本作成。
如對本裁定抗告，須於裁定送達後十日之不變期間內，向本院提出抗告狀。
中      華      民      國    九十二    年      五      月      三十    日
                                                書  記  官  曾秋月


司法院資訊處製作；財團法人民間司法改革基金會備份。
